【裁判字號】    99,裁,3122
【裁判日期】    991209
【裁判案由】    都市計畫
【裁判全文】
最  高  行  政  法  院  裁  定
                                      99年度裁字第3122號
聲  請  人  許光輝（即許壽居、許國祥、許進昇、許寶珠、許
            木榮、許文斌、許中立、許火泉、許聖賓、許世宏
            、許進豐之被選定當事人）
上列聲請人與相對人臺北市政府間都市計畫事件，對於中華民國
99年7月8日本院99年度裁字第1488號裁定，聲請再審，本院裁定
如下：
    主  文
再審之聲請駁回。
再審訴訟費用由聲請人負擔。
    理  由
一、按對於終審法院之裁定有所不服，除合於法定再審原因得聲
    請再審外，不容以其他之方法聲明不服，故不服終審法院之
    裁定而未以聲請再審之程序為之者，仍應視其為再審之聲請
    ，而依聲請再審程序調查裁判。本件聲請人提出行政訴訟再
    審暨抗告狀對於本院確定裁定聲明不服，依上說明，仍應視
    其為再審之聲請，而依聲請再審程序調查裁判。次按聲請人
    聲請再審，應依行政訴訟法第283條準用第277條第1項第4款
    之規定表明再審理由，此為必須具備之程式。所謂表明再審
    理由，必須指明確定裁定，有如何合於再審理由之具體情事
    ，始為相當。倘僅泛言有何條款之再審事由，而無具體情事
    者，尚難謂已合法表明再審理由。如未表明再審理由，法院
    無庸命其補正。
二、本件聲請人對於本院99年度裁字第1488號裁定聲請再審，主
    張：(一)其一再強調依前聯合勤務總司令部測量署於民國（下
    同）47年3月測製、49年12月修測之「臺北市地形圖」，該
    址確曾設有水圳，而臺北市都市發展局卻於67年謊稱其為既
    成巷道，並於68年6月26日之公告所指之當時地貌已無該條
    水圳並為巷道使用乙節，顯然與事實不符，原確定裁定就此
    可向相對人查閱之重要證物未予斟酌，即有行政訴訟法第27
    3條第1項第13款及第14款之再審事由。(二)本院97年度裁字第
    4176號裁定已記載聲請人為「兼共同訴訟代理人」，顯見審
    理該事件之審判長同意聲請人為訴訟代理人，嗣本院以上開
    裁定列許光輝為上訴人兼共同訴訟代理人為顯然錯誤，乃依
    職權以本院97年度裁正字第24號裁定予以更正，顯然違法，
    本院應於本件聲請再審之範圍內調查之等語。
三、經查，原裁定以：(一)聲請人許光輝部分：其對原審法院91年
    度訴字第1845號判決提起再審之訴，自該判決確定時起顯已
    逾5年期間，依行政訴訟法第276條第4項規定，其提起此部
    分之再審之訴為不合法；對本院96年5月11日96年度判字第
    827號判決提起再審之訴部分，該再審訴訟標的已經抗告人
    於前審訴訟程序中提出主張，並為原審法院及本院所不採。
    則原審法院以聲請人復以同一訴訟標的對於本院96年度判字
    第827號判決，提起再審之訴，依行政訴訟法第281條、第10
    7條第1項第9款規定，此部分再審之訴亦不合法，且無從補
    正為由而予裁定駁回，與法亦無不合。(二)至許壽居等11人部
    分：本件許壽居等11人委任許光輝兼共同訴訟代理人提起本
    件再審起訴狀部分，因渠等委任許光輝兼共同訴訟代理人起
    訴部分非屬合法，且許壽居等11人並未據在上開再審起訴狀
    內簽名或蓋章，原審法院裁定命渠等補正渠等當事人在起訴
    狀內之簽名或蓋章，或補正訴訟代理人之代理權。惟許壽居
    等11人逾期尚未遵限補正上開起訴要件之欠缺，原審法院因
    而依行政訴訟法第281條、第58條、第49條第2項前段、第10
    7條第1項第5款之規定，以裁定駁回渠等再審之訴，核屬有
    據，尚無不合。(三)本件尚無行政法院就其受理訴訟之權限，
    與普通法院確定裁判之見解有異，須聲請司法院大法官解釋
    之情形，本件自無聲請司法院大法官解釋之必要，併此敘明
    。則本院對於聲請人提起抗告之主張業已一一加予論駁，並
    詳敘說明其理由，有如前述。乃聲請人對於原裁定聲請再審
    ，徒執對前訴訟程序裁判實體事實認定及證據調查取捨不服
    之主張，任意指摘原裁定違背法令，並泛引行政訴訟法第27
    3條第1項第第1款、第13款及第14款之規定聲請再審，而對
    於原裁定究竟如何有合於行政訴訟法第273條第1、2項所定
    再審事由，仍未具體表明，揆諸首揭說明，其再審之聲請於
    法即有未合，應予駁回。
四、據上論結，本件聲請為不合法。依行政訴訟法第283條、第
    278條第1項、第104條、民事訴訟法第95條、第78條，裁定
    如主文。
中    華    民    國    99    年    12    月    9     日
                    最高行政法院第二庭
                        審判長法官  高  啟  燦
                              法官  林  樹  埔
                              法官  吳  慧  娟
                              法官  黃  合  文
                              法官  劉  介  中

以  上  正  本  證  明  與  原  本  無  異
中    華    民    國    99    年    12    月    10    日
                              書記官  邱  彰  德

司法院資訊處製作；財團法人民間司法改革基金會備份。
